【裁判字號】    98,勞訴,17
【裁判日期】    990205
【裁判案由】    給付職業災害補償金
【裁判全文】
臺灣基隆地方法院民事判決              98年度勞訴字第17號
原      告  甲○○
訴訟代理人  乙○○
被      告  順吉電氣工程有限公司
法定代理人  丙○○
訴訟代理人  黃丁風律師
            黃雅羚律師
            黃敬唐律師
上列當事人間職業災害損害賠償事件，本院於民國九十九年一月
二十六日言詞辯論終結，判決如下：
    主      文
被告應給付原告新台幣壹佰貳拾萬貳仟肆佰肆拾柒元及自民國九
十八年十二月二十六日起至清償日止，按週年利率百分之五計算
之利息。
原告其餘之訴駁回。
訴訟費用新臺幣壹萬伍仟陸佰伍拾貳元，由被告負擔新臺幣壹萬
貳仟柒佰伍拾參元，餘由原告負擔。
    事實及理由
一、原告起訴主張：
(一)原告自民國92年3月5日起受雇於被告公司，從事輸配電、高
    低壓電氣設備等工程之事先備料、施工及施工後整料等工作
    。原告於97年10月13日與被告公司其他員工分乘三輛工程車
    ，前往台北市○○○道○段附近之莊頂路柏圓山莊內施行電
    桿線之架空改地下工程，約同日14時30分收工，被告於同日
    約15時30分，駕駛其中一輛工程車(內有電桿8隻) 回被告公
    司途中，行經天籟溫泉路口後約100公尺，突然發現該工程
    車煞車失靈，乃緊急迴避行車約600公尺後，自選一崎角山
    壁撞停該工程車，原告因而卡在該工程車內，致受有左側腓
    骨開放性粉碎性骨折併軟組織缺損及左下肢撕裂傷等傷害，
    歷經長庚醫療財團法人林口長庚紀念醫院(下稱林口長庚醫
    院) 手術、住院、門診及復健等療程，林口長庚醫院醫師於
    98年7月1日醫囑仍需持續復健及門診追蹤至少壹年，不宜負
    重、爬高及長期行走，目前仍未痊癒持續復健治療中，至少
    在99 年7月1日前無法從事原來之工作。
(二)按「勞工因遭遇職業災害而致死亡、殘廢、傷害或疾病時，
    雇主應依左列規定予以補償：一  勞工受傷或罹患職業病時
    ，雇主應補償其必需之醫療費用．．．二  勞工在醫療中不
    能工作時，雇主應按其原領工資數額予以補償。」勞動基準
    法（下稱勞基法）第59條第1款、第2款定有明文。揆諸上揭
    規定，原告因遭遇本件職業災害而致傷害，自行負擔之醫療
    費用為56,039元；又原告自本件職業災害發生日迄今仍未痊
    癒，持續復健、治療不能工作，被告按其原領工資數額予以
    補償至99年7月1日，合計21又17/30個月，以原告在本件職
    業災害發生前之原領工資77,600元計算，被告應補償原告在
    醫療中不能工作之原領工資數額1,673,573元，扣除原告已
    領之自97年10月13日起至98年1月22日止之工資97,810元，
    及勞工保險局給付之職業災害傷病事故給付155,979元，被
    告尚應給付原告原領工資數額1,419,784元，加上原告自行
    負擔之醫療費用56,039元，合計為1,475,823元，屢經請求
    未付，為此本於勞基法第59條第1款、第2款之規定，提起本
    件訴訟。
(三)併聲明：被告應給付原告1,475,823元，及自起訴狀繕本送
    達翌日起至清償日止，按年息百分之五計算之利息。
二、被告求為判決：原告之訴駁回。其答辯意旨略以：
(一)按「勞工因職業災害而致殘廢、傷害或疾病者，其治療、休
    養期間，給予公傷病假。該公傷病假之期間，依實際需要而
    定。嗣後若勞工已能工作，僅需定期前往醫院復健，則復健
    時間雇主應續給公傷病假。」勞工請假規則第6條明文規定
    。又「勞工請假規則第6條規定，勞工因職業災害而致殘廢
    、傷害或疾病者，其治療、休養期間，給予公傷病假。該公
    傷病假之期間，依實際需要而定。嗣後若勞工已能工作，僅
    需定期前往醫院復健，則復健時間雇主應續給公傷病假。雇
    主若對勞工請假事由有所質疑時，可依同規則第10條規定，
    要求勞工提出有關證明文件。」行政院勞工委員會87年3月3
    1日（87）台勞動二字第0099號函釋揭明斯旨。由上述規定
    與函釋意旨，得知勞工職業傷害，治療、休養期間應給予傷
    病假，而定期之復健(或門診)時間，得請傷病假，其餘時間
    乃須上班，甚為明顯。
(二)被告經營之業務，為各種輸配電線路工程、一般高低壓電氣
    設備安裝工程與前項有關業務之經營及投資，此有公司基本
    資料查詢1紙可證。而輸配電、高低壓電氣設備等工程，施
    工前後均須先備料、整料，無論備料、整料及現場施工，均
    由被告所僱用之全體工人共同分工負責，是備料、整料等預
    備及善後工作，亦為原告受傷前之工作項目之一，而備料或
    整料工作均在室內或廠區內進行，工作性質既不必負重、爬
    高，亦不用長期行走，則原告縱有不能負重、爬高及長期行
    走之情形，則專司上開備料、整料等室內或廠區內之工作，
    並無不能勝任之情形。依原告提出之98年7月1日診斷證明書
    ，醫囑欄載有：「病患…於97年11月15日出院，宜休養3個
    月」等語，則上開休養3個月之屆止期日為98年2月15日。又
    由同上醫囑得知，上開休養3個月之期間內，原告前往醫院
    門診3 次(9 7/11/19、97/12/17、98/1/4)，其後迄98年7月
    1日之期間內，再赴醫院門診4次(98/4/8、98/4/22、98/5/7
    、98/7/1)，醫囑雖載有：「仍須復建及門診追蹤至少1年，
    不宜負重、爬高及長期行走。」等語。然如前所述，原告所
    擔任之工作，關於備料、整料部分，屬於室內或廠區內之工
    作，既不必負重、爬高，亦不用長期行走，則原告於前述休
    養3個月以內之門診期日，請傷病假前往就醫，其餘時間，
    乃須按規定上班，從事前述備料、整料之工作，揆諸前開法
    律規定及函釋意旨，自屬有據。
(三)詎原告於休養3個月即98年2月15日以後，始終未到被告公司
    上班，究竟是否須繼續治療、休養？被告毫無訊息。為明瞭
    原告治療、休養之情形，及避免原告不諳法律或誤解事實(
    以為受傷就可以無限制休假，請領薪資補償)，致生損害，
    被告委請黃氏國際法律事務所以98年4月27日基律字第789號
    函知原告，略以：「台端前所提出宜休養門診追蹤治療3個
    月之期間已於98年2月15日屆期，台端迄未提出上開屆期後
    ，是否尚須休養治療之診斷證明，亦未到本公司報到上班。
    限文到7日內提出台端自98年2月16日起尚須休養治療之長庚
    醫院或公立醫院診斷證明，補辦理請假手續，並配合本公司
    向勞保局請領職業災害薪資補償給付。屆期，未提出上開診
    斷證明書，或所提出之證明書不符向勞保局請領薪資補償給
    付規定者，台端應到本公司報到上班，否則，視同曠職，本
    公司將依勞動基準法規定辦理。」等語。原告接獲上函後，
    不為所動，置之不理。
(四)由前述事實觀之，原告因本件職業傷害，97年10月13日起至
    98年2月15日止，屬原告治療及休養期間，請求被告給予薪
    資補償，被告當然照付。惟原告於前述休養3個月(即98年2
    月15日)後，參照原告提出之上開診斷證明書及行政院衛生
    署新竹醫院98年7月13日診斷證明書，原告僅於98年4月8日
    、98年4月22日、98年5月7日、98年7月1日、98年7月3日各
    門診1次，則上開5次之門診期日，原告請傷病假前往門診或
    復健，被告當然照准，上開5日之薪資，被告亦應照付，其
    餘期日，被告未赴醫院門診、復建，僅不宜負重、爬高及長
    期行走，但得從事非負重、爬高及長期行走之室內或廠區的
    備料、整料工作，卻不上班，原告不得請求被告給付薪資或
    補償薪資。
(五)是原告得請求被告補償薪資之期間，僅97年10月13日起至98
    年2月15日止計126日，及上開休養期間後之門診5次計5日，
    合計131日。依兩造不爭執之月薪76,600計算(日薪2,587元)
    ，原告得請領之薪資補償額為338,897元。又倘若以被告之
    律師函催告期滿計算，即原告則應自98年5月7日上班而未上
    班，嗣後未上班部分不得請領薪資補償，則被告給付被告薪
    資補償之款額，除上開金額外，得加計：98年2月份13日、3
    月份31日、4月份30日、5月份7日(以上小計81日)，原告得
    請求被告給付薪資補償之金額為548,444元【計算式：2,587
    ×(131＋81)＝548,444】。原告請求被告給付21個月又17日
    計算之薪資補償1,673,573元，顯非適法有理。
(六)原告因本件職業災害受傷住院醫療，已申請傷病給付，業經
    勞工保險局先後總計305,719元，被告得請求抵充之。
(七)原告因本件職業災害受傷住院醫療，被告已支付自97年10月
    13日起至98年1月22日止之工資為111,260元，而非原告所主
    張之97,810元，被告得請求抵充之。
(八)原告因本件職業災害，被告已代原告支付自98年2月至98年
    11月之全民健健保險(含眷保)保險費5,210元，被告得請求
    扣除之。
(九)原告因本件職業災害，自行負擔之醫療費用56,039元，已由
    團險理賠給付合計為63,000元，原告既已申請保險理賠給付
    ，不應就此醫療費用重複請求給付。
三、不爭執事項：
(一)原告自92年3月5日起受雇於被告公司，從事輸配電、高低壓
    電氣設備等工程之事先備料、施工及施工後整料等工作。於
    97年10月13日因本件職業災害而致傷害，接受林口長庚醫院
    手術、住院、門診及復健等療程。
(二)原告在本件職業災害發生前之原領工資為77,600元。
(三)原告因本件職業災害，自行負擔之醫療費用56,039元，已申
    請團險理賠給付63,000元，原告已同意不再就此自行負擔之
    醫療費用對被告再為請求。
(四)原告因本件職業災害受傷住院醫療，已申請傷病給付，業經
    勞工保險局先後總計305,719元。
(五)原告因本件職業災害受傷住院醫療，被告已支付自97年10月
    13日起至98年1月22日止之工資為111,260元，而非原告所主
    張之97,810元。
(六)原告因本件職業災害，被告已代原告支付自98年2月至98年
    11 月之全民健健保險(含眷保)保險費5,210元。
(七)原告同意上開(四)之305,719元、(五)之97,810元、(六)之5,210元
    於本件請求中抵扣之。
四、爭執事項：
    原告得請求被告補償原領工資之期間？
五、得心證理由：
(一)按「勞工因遭遇職業災害而致死亡、殘廢、傷害或疾病時，
    雇主應依左列規定予以補償：一  勞工受傷或罹患職業病時
    ，雇主應補償其必需之醫療費用．．．二  勞工在醫療中不
    能工作時，雇主應按其原領工資數額予以補償。」勞基法第
    59條第1款、第2款分別定有明文。本件原告因本件職業災害
    ，自行負擔之醫療費用56,039元，且已申請團險理賠給付63
    ,000元，此為兩造所不爭，原告於本院審理時已同意不再就
    此自行負擔之醫療費用對被告再為請求，因此原告請求被告
    給付因本件職業災害所生之醫療費用56,039元部分，即無理
    由，合先敘明。
(二)次按勞工因遭遇職業災害而致傷害，在醫療中不能工作時，
    雇主應按其原領工資數額予以補償，勞基法第59條第2款定
    有明文。又勞基法第59條所稱醫療期間係指「醫治」與「療
    養」。一般所稱「復健」係屬後續之醫治行為，但應至其工
    作能力恢復之期間為限（參閱行政院勞工委員會78台勞動三
    字第12424號）。觀諸林口長庚醫院於98年7月1日所開立之
    診斷證明書，其上明載「．．．98-7-1至本院門診治療，仍
    需復健及門診追蹤治療至少壹年，不宜負重、爬高及長期行
    走。」復衡諸原告於本件職業災害前所從事者為輸配電、高
    低壓電氣設備等工程之施工前備料、現場攀高施工、施工後
    之整料，此為兩造所不爭，現場攀高施工係屬爬高且須負重
    ，而施工前備料、施工後整料，仍須久蹲及隨時蹲、起，且
    電氣材料又非屬質輕易整之物，非有強健之腳力亦難勝任，
    此亦有被告提出且為原告不爭之施工前備料、施工後整料照
    片可稽，而醫囑原告自98年7月1日起之1年內不宜負重、爬
    高及長期行走，足見原告因本件職業災害起迄99年7月1日前
    仍需持續醫療、復健治療中，屬醫療中不能工作時，雇主即
    被告應按其原領工資數額予以補償，原告自能請領自本件職
    業災害發生日起至至99年7月1日止之工資補償，被告所辯原
    告於本件職業災害發生後之3個月內已能從事較簡易之施工
    前備料、施工後整料等工作云云，即無可採。又被告抗辯依
    行政院勞工委員會87年3月31日台勞動二字第0099號函釋「
    勞工請假規則第六條規定，勞工因職業災害而致殘廢、傷害
    或疾病者，其治療、休養期間，給予公傷病假。該公傷病假
    之期間，依實際需要而定。嗣後若勞工已能工作，僅需定期
    前往醫院復健，則復健時間雇主應續給公傷病假。」而認為
    原告復健期間非屬醫療中，僅得於定期之復健或門診期間請
    傷病假，其餘時間仍屬上班云云，然比對該會78年8月11日
    台勞動三字第12424號函釋「動基準法第五十九條所稱醫療
    期間係指『醫治』與『療養』。一般所稱『復健』係屬後續
    之醫治行為，但應至其工作能力恢復之期間為限。」明顯即
    可區分上開二函釋之意旨係以勞工已否回復工作能力為基準
    ，勞工因職業災害而致傷害，倘尚未恢復其工作能力即未能
    從事原來之工作，則為恢復其工作能力所為之復健仍屬後續
    之醫治行為，意即仍屬「在醫療中不能工作」，而有勞基法
    第59條第2款之適用，至於勞工已能工作，嗣後定期前往醫
    院門診追蹤、復健，則非屬醫療中之醫療期間，始有被告所
    抗辯之上開函釋之適用，二者函釋之內容各有不同之適用範
    疇，原告在99年7月1日前既仍無法回復從事原來之工作，則
    其復健即屬後續之醫治行為，仍屬醫療中不能工作，已如前
    述，被告以上開函釋抗辯原告仍應回被告公司上班，僅於門
    診及復健期間得請公傷病假云云，顯屬誤解，亦無可採。
(三)末按勞基法施行細則第31條第1項規定：「本法第五十九條
    第二款所稱原領工資，係指該勞工遭遇職業災害前一日正常
    工作時間所得之工資。其為計月者，以遭遇職業災害前最近
    一個月工資除以三十所得之金額為其一日之工資。」又原告
    因本件職業災害前之原領工資每月77,600元，原領工資每日
    2, 587元（每月工資77,600元÷30日＝2,587元，元以下4捨
    5入），被告自97年10月13日起至99年7月1日止未給予工資
    補償，從而，原告自得請求被告補償原告之工資1,624,636
    元（2,5 87元×628日＝1,624,636元），扣除原告因本件職
    業災害已向勞工保險局申請傷病給付之305,71 9元、原告因
    本件職業災害受傷住院醫療，被告已支付之工資111,260元
    及被告已代原告支付之全民健健保險(含眷保)保險費5,210
    元，原告請求被告補償原告原領工資1,202,447元，應屬有
    理由。
六、綜上所述，原告依職業災害工資補償請求權之規定，請求被
    告補償原領工資1,202,447元，及自98年12月26日(即起訴狀
    繕本送達翌日)起至清償日止，按週年利率百分之5計算之利
    息，為有理由，應予准許；逾此部分之請求，則屬無據，應
    予駁回。
七、本件判決事證基礎已臻明確，兩造其餘主張、陳述及所提證
    據，暨攻擊、防禦方法，經本院審酌後，認與判決結果已無
    影響，爰不再一一論述，併予敘明。
八、結論：原告之訴為一部有理由，一部無理由，依民事訴訟法
    第79條、第87條第1項，判決如主文。
中    華    民    國    99    年    2     月    5     日
                  勞工法庭法  官  徐世禎
以上正本係照原本作成。
對於本件判決如有不服，應於收受送達後20日內向本院提出上訴
書狀，敘述上訴之理由，上訴於臺灣高等法院，並按他造當事人
之人數附具繕本。
中    華    民    國    99    年    2     月    5     日
                          書記官  周素秋

司法院資訊處製作；財團法人民間司法改革基金會備份。
